【裁判字號】    97,消債更,93
【裁判日期】    970716
【裁判案由】    聲請更生程序
【裁判全文】
臺灣高雄地方法院民事裁定            97年度消債更字第93號
聲   請  人  甲○○  原名柴.
上列當事人因消費者債務清理事件聲請更生，本院裁定如下：
    主  文
聲請駁回。
聲請費用由聲請人負擔。
    理  由
一、聲請意旨略以：聲請人前因有不能清償債務之情事，依金融
    主管機關協調成立之中華民國銀行公會會員辦理消費金融案
    件無擔保債務協商機制，與多數債權銀行達成分期還款協定
    ，同意自民國96年3 月起，分120 期，按月償還新臺幣（下
    同）37,564元，由各債權銀行依債權金額比例受償。雖聲請
    人及配偶之每月收入分別約52,792元及63,346元，惟因聲請
    人理財不當，大環境不景氣致薪資不穩定，且有每月必要生
    活支出（含房租、汽機車維修費、墓園管理費、保險費、伙
    食費、子女扶養費、雜支）共96,402元，故已無法繼續履行
    原協商條件，聲請人因不可歸責於己之事由導致無法依約履
    行協商條件，爰聲請准予裁定更生等語。
二、按「聲請更生或清算不合程式或不備其他要件者，法院應以
    裁定駁回之」、「債務人與金融機構協商成立者，不得聲請
    更生或清算。但因不可歸責於己之事由，致履行顯有重大困
    難者，不在此限」、「本條例施行前，債務人依金融主管機
    關協調成立之中華民國銀行公會會員辦理消費金融案件無擔
    保債務協商機制與金融機構成立之協商，準用前項之規定」
    ，消費者債務清理條例（下稱消債條例）第8 條前段、第15
    1 條第5 項、第6 項分別定有明文。是於消債條例施行前，
    以依與金融機構協商成立者，本應由債務人按其條件履行，
    除於協商後發生不可歸責於己之事由，造成聲請人收入驟減
    或支出遽增之情形，導致該方案履行困難甚或履行不能者，
    自不得准許債務人聲請更生或清算，以避免債務人任意毀諾
    已成立之協商，濫用更生或清算之裁判上債務清理程序。
三、本件聲請人固主張其有不可歸責之事由導致無法依協商條件
    履行，惟查，依聲請人之聲請意旨及所提事證，並無任何於
    協商後發生何種事由導致聲請人聲請人收入驟減或支出遽增
    之情形，已難認有何聲請人所指不可歸責於己之事由致履行
    還款協議產生困難。再者，依聲請人所提出之必要生活支出
    費用，租金部分係因聲請人自願將房屋出售始有另行租屋之
    必要；保險費用部分，則有諸多保費係屬人壽險或儲蓄型之
    醫療險，均非生活上所需之必要費用。聲請人96年收入為63
    3,508 元，每月平均所得約為52,792元，其配偶李坤菊96年
    之收入為760,154 元，有各類所得扣繳暨免扣繳憑單2 紙在
    卷可佐（本院卷第41-42 頁）。而聲請人每月還款金額為37
    ,564 元 ，於聲請人按月還款後，仍有15,228元之生活費用
    ，且配偶亦有收入，聲請人並無顯然不能生活之情形。是聲
    請人既願與金融機構達成還款協商，自係在綜合評估其還款
    能力後所為，不得於事後任行主張有不可歸責於己之事由致
    履行顯有重大困難。
四、綜上所述，本件聲請人前已與金融機構協商成立，且無不可
    歸責於己之事由致履行顯有重大困難，聲請人聲請更生，要
    與消債條例第151 條第5 項之規定不符，應駁回其更生之聲
    請。
五、爰依消費者債務清理條例第8 條、第151 條第5 項、第15條
    ，民事訴訟法第78條，裁定如主文。
中    華    民    國    97    年    7     月    16    日
                    民事第五庭  法  官  林勇如
正本係照原本作成。
如不服本裁定，應於裁定送達後10日內，以書狀向本院提出抗告
，並繳納抗告費新臺幣1 千元。
中    華    民    國    97    年    7     月    16    日
                                書記官  吳韻芳


司法院資訊處製作；財團法人民間司法改革基金會備份。
